臺灣高等法院刑事裁定
111年度抗字第247號
抗  告  人  臺灣桃園地方檢察署檢察官
受  刑  人  邱琬婷


上列抗告人因聲請定受刑人應執行刑案件，不服臺灣桃園地方法
院中華民國110年12月29日裁定（110年度聲字第4000號），提起
抗告，本院裁定如下：
    主  文
原裁定撤銷。
邱琬婷犯如附表所示各罪所處之刑，有期徒刑部分應執行有期徒
刑玖月。
    理  由
一、原裁定意旨略以：
(一)受刑人邱琬婷所犯如附表所示之罪，先後經如附表所示法院
    判處如附表所示之刑，並均確定在案，且原審法院為最後事
    實審法院等情，有各該判決書及本院被告前案紀錄表等在卷
    可稽。受刑人所犯如附表編號1所示之罪，判決確定日期為
    民國108年8月8日，而如附表編號2、3所示之罪，犯罪日期
    均係於該確定日期之前。另受刑人所犯如附表編號3所示罪
    刑，雖不得易科罰金，而與如附表編號1、2所示得易科罰金
    之宣告刑，依刑法第50條第1項但書第1款規定，固不得併合
    處罰，惟本案係檢察官依受刑人請求聲請定其應執行之刑，
    此有臺灣桃園地方檢察署依102年1月23日修正之刑法第50條
    調查受刑人是否聲請定應執行刑調查表附卷足憑，核與刑法
    第50條第2項規定相符，是檢察官聲請就如附表所示之罪定
    受刑人應執行之刑，經審核檢察官所附相關事證，認該聲請
    應屬正當。
(二)受刑人所犯如附表編號1、2所示之罪，雖前經原審法院以10
    8年度聲字第4652號裁定應執行有期徒刑9月確定，有該裁定
    存卷可查，然檢察官係就如附表所示之罪聲請定應執行刑，
    前定之應執行刑當然失效，仍應以其各罪之刑為基礎。爰於
    符合法律之內外部界限內，並斟酌受刑人所犯如附表所示之
    罪，分屬違反毒品危害防制條例、洗錢防制法之犯罪類型，
    而考量其責任非難之重複情況、犯罪時間之相近程度，暨所
    犯各罪反映之受刑人之人格特性、對受刑人施以矯正之必要
    性、犯罪預防等情狀，為整體非難之評價，並就有期徒刑部
    分定其應執行刑。
(三)至受刑人所犯如附表編號1、2所示罪刑部分，固已執行完畢
    ，有本院被告前案紀錄表附卷足憑，惟已執行部分因不能重
    複執行，而應如何折抵合併所應執行之刑期，係檢察官指揮
    執行之問題，與定應執行刑之裁定無涉。另如附表編號3所
    示之罪雖另有併科罰金新臺幣（下同）1萬元，惟本案無刑
    法第51條第7款所謂宣告多數罰金之情形，自不生定應執行
    刑之問題。
(四)依刑事訴訟法第477條第1項，刑法第53條、第51條第5款、
    第41條第1項前段，裁定受刑人所犯如附表所示之罪，所處
    如附表所示之刑，有期徒刑部分應執行有期徒刑9月又15日
    ，如易科罰金，以1,000元折算1日云云。
二、檢察官抗告意旨略以：原裁定附表編號3所示之罪係屬不得易
    科罰金之罪，經受刑人請求檢察官向原審法院聲請與如附表
    編號1、2所示之罪一併定應執行刑，是全部均已不得易科罰金，
    原裁定容有違誤，請將原裁定撤銷，更為適當合法之裁定等
    語。
三、按「裁判確定前犯數罪者，併合處罰之。但有下列情形之一
    者，不在此限：一、得易科罰金之罪與不得易科罰金之罪。
    二、得易科罰金之罪與不得易服社會勞動之罪。三、得易服
    社會勞動之罪與不得易科罰金之罪。四、得易服社會勞動之
    罪與不得易服社會勞動之罪」、「前項但書情形，受刑人請
    求檢察官聲請定應執行刑者，依第51條規定定之」、「數罪
    併罰，有二裁判以上者，依第51條之規定，定其應執行之刑
    」、「數罪併罰，分別宣告其罪之刑，依下列各款定其應執
    行者：……五、宣告多數有期徒刑者，於各刑中之最長期以上
    ，各刑合併之刑期以下，定其刑期。但不得逾30年」，刑法
    第50條第1項、第2項、第53條、第51條第5款分別定有明文
    。再者，法律上屬於自由裁量之事項，有其外部性界限及內
    部性界限，並非概無拘束。依據法律之具體規定，法院應在
    其範圍選擇為適當之裁判者，為外部性界限；而法院為裁判
    時，應考量法律之目的，及法律秩序之理念所在者，為內部
    性界限。法院為裁判時，二者均不得有所踰越。在數罪併罰
    ，有二裁判以上，定其應執行之刑時，固屬於法院自由裁量
    之事項，然仍應受前揭外部性界限及內部性界限之拘束（最
    高法院94年度台非字第233號判決意旨參照）。另刑事訴訟
    法第370條第2項「前項所稱刑，指宣告刑及數罪併罰所定應
    執行之刑」、第3項「第1項規定，於第一審或第二審數罪併
    罰之判決，一部上訴經撤銷後，另以裁定定其應執行之刑時
    ，準用之」之規定，已針對第二審上訴案件之定應執行之刑
    ，明定有不利益變更禁止原則之適用；而分屬不同案件之數
    罪併罰有應更定執行刑之情形，倘一裁判宣告數罪之刑，曾
    經定其執行刑，再與其他裁判宣告之刑定其執行刑時，在法
    理上亦應同受此原則之拘束，亦即，另定之執行刑，其裁量
    所定之刑期，不得較重於前定之執行刑加計後裁判宣告之刑
    之總和（最高法院103年度台抗字第707號、第674號裁定意
    旨參照）。又定應執行之刑，應由犯罪事實最後判決法院之
    檢察官聲請該法院裁定之，不能因犯罪之一部分所科之刑業
    經執行完畢而認檢察官之聲請為不合法，予以駁回，至已執
    行部分應如何處理，係檢察官指揮執行問題，與定應執行刑
    之裁定無涉（最高法院93年度台抗字第621號、94年度台抗
    字第47號裁定意旨參照）。末以數罪併罰中之一罪，依刑法
    規定得易科罰金，若因與不得易科之他罪併合處罰結果而不
    得易科罰金時，原可易科部分所處之刑，自亦無庸為易科折
    算標準之記載（司法院釋字第144、679號解釋參照）。
四、本院之判斷
(一)受刑人因犯如附表所示之罪，經如附表所示法院各判處如附
    表所示之刑，均經分別確定在案，此有原審法院108年度桃
    簡字第1476號刑事簡易判決、108年度桃簡字第1843號刑事
    簡易判決、110年度簡字第15號刑事簡易判決及本院被告前
    案紀錄表等在卷可參。受刑人所犯如附表所示各罪中，有得
    易科罰金亦得易服社會勞動之罪（編號1、2），復有不得易
    科罰金但得易服社會勞動之罪（編號3），雖已合於刑法第5
    0條第1項但書規定，惟受刑人已請求檢察官聲請定其應執行
    刑，有「臺灣桃園地方檢察署依102年1月23日修正之刑法第
    50條調查受刑人是否聲請定應執行刑調查表」附卷可憑，自
    應依據刑法第50條第2項規定，依同法第51條規定定其應執
    行刑。
(二)原審依檢察官之聲請，就受刑人所犯如附表所示之罪，以各
    該罪之宣告刑為基礎，依刑法第51條第5款限制加重原則規
    定之外部性界限（即以最長期宣告刑有期徒刑5月為下限，
    以宣告刑總和有期徒刑11月為上限），並參酌如附表編號1
    、2所示之罪，曾經原審法院以108年度聲字第4652號裁定應
    執行有期徒刑9月確定【是此時裁量所定刑期不得較重於前
    定執行刑（有期徒刑9月）加計其餘裁判之宣告刑（有期徒
    刑1月）總和有期徒刑10月】，而裁定受刑人應執行有期徒
    刑9月又15日，固非無見（本院按：如附表編號3所示併科罰
    金1萬元部分，並未在檢察官聲請定受刑人應執行有期徒刑
    範圍內）。然受刑人所犯如附表編號1、2所示之罪，為得易
    科罰金亦得易服社會勞動之罪，如附表編號3所示之罪則屬
    不得易科罰金但得易服社會勞動之罪，業如前述，此等罪刑
    併合處罰結果，已全部不得易科罰金；原可易科部分所處之
    刑，亦無庸為易科折算標準之記載。是原審裁定受刑人應執
    行之刑，同時於主文諭知「如易科罰金，以新臺幣壹仟元折
    算壹日」，且於理由載稱「並就有期徒刑部分定其應執行刑
    如主文所示，及諭知易科罰金之折算標準」云云，顯有違誤
    ，檢察官以此為由提起抗告而指摘原裁定不當，為有理由。
(三)原裁定既有上開不當，即屬無可維持，應由本院撤銷，且為
    免發回原審法院重新裁定徒增司法資源之耗費，爰由本院自
    為裁定。茲檢察官聲請就如附表所示之罪合併定受刑人應執
    行之刑，於法尚無不合，經本院衡酌受刑人所犯如附表編號
    1、2所示之罪均屬施用第二級毒品類型犯罪，行為態樣、手
    段、動機均相同或相類，反社會性程度較低，於併合處罰時
    ，此部分責任非難重複程度相對較高，爰就所犯此等施用毒
    品類型犯罪及如附表編號3所示幫助洗錢罪為整體非難評價
    ，並考量定受刑人應執行刑乃為求防止罪責失衡及恤刑目的
    ，且本案定應執行刑之內部性界限上限為有期徒刑10月後，
    定受刑人應執行有期徒刑如主文第2項所示。
據上論斷，應依刑事訴訟法第413條、第477條第1項，刑法第50
條第2項、第51條第5款、第53條，裁定如主文。
中　　華　　民　　國　　111 　年　　3 　　月　　8 　　日
                  刑事第十八庭  審判長法　官  何俏美
                                      法　官  葉乃瑋
                                      法　官  黃紹紘
以上正本證明與原本無異。
如不服本裁定，應於收受送達後5日內向本院提出再抗告狀。
　　　　　　　　　　　　　　　　　　　書記官  顏淑華
中　　華　　民　　國　　111 　年　　3 　　月　　10　　日

附表
編    號  1 2 3 罪    名  毒品危害防制條例 （施用第二級毒品罪） 毒品危害防制條例 （施用第二級毒品罪） 洗錢防制法 （幫助犯洗錢防制法第14條第1項之洗錢罪） 宣 告 刑  有期徒刑5月 有期徒刑5月 有期徒刑1月，併科罰金新臺幣1萬元 犯罪日期  民國108年3月17日 107年11月19日 108年5月22日 偵查機關年度案號  臺灣桃園地方檢察署108年度毒偵字第1919號 臺灣桃園地方檢察署108年度毒偵字第3310號 臺灣桃園地方檢察署108年度偵字第25005號 最後事實審 法院 臺灣桃園地方法院 臺灣桃園地方法院 臺灣桃園地方法院  案號 108年度桃簡字第1476號 108年度桃簡字第1843號 110年度簡字第15號  判決日期 108年6月28日 108年9月12日 110年2月18日 確定判決 法院 臺灣桃園地方法院 臺灣桃園地方法院 臺灣桃園地方法院  案號 108年度桃簡字第1476號 108年度桃簡字第1843號 110年度簡字第15號  確定日期 108年8月8日 108年10月14日 110年4月8日 是否為得易科罰金之案件        是       是       否 是否為得易服勞役之案件        是       是       是 備    註  臺灣桃園地方檢察署108年度執字第12428號 臺灣桃園地方檢察署108年度執字第17283號 臺灣桃園地方檢察署110年度執字第5473號   編號1至2業經臺灣桃園地方法院以108年度聲字第4652號裁定應執行有期徒刑9月確定（臺灣桃園地方檢察署109年度執更字第785號，已執行完畢）